臺灣高等法院臺中分院刑事判決　　　　　　　　九十一年度上訴字第一二九五號
　　上　訴　人　臺灣彰化地方法院檢察署檢察官
　　上　訴　人
　　即　被　告　丙○○
右上訴人因被告殺人未遂案件，不服中華民國九十一年五月三十一日臺灣彰化地方法
院九十一年度訴字第一○五號第一審判決（起訴案號：臺灣彰化地方法院檢察署九十
年度偵字第三八七八號），提起上訴，本院判決如左：
　　主　　　主
原判決撤銷。
丙○○傷害人之身體，處拘役肆拾日，如易科罰金，以參佰元折算壹日。扣案之剪刀
壹把沒收。
　　事　　　實
一、丙○○於多年前即有嫉妒、妄想、聽幻覺、失眠症狀，並與人時有糾紛，而有精
　　神疾病。丙○○與吳武林為夫妻，丙○○前於民國九十年一月一日上午六時二十
　　分許，帶同警方至彰化縣二林鎮金城賓館房間內查獲乙○○與吳武林同處一室，
　　乙○○、吳武林與丙○○三人並於同日在彰化縣二林鎮鄉鎮調解委員會成立調解
　　，乙○○與吳武林保證自調解日起絕不再來往，亦不再以電話互相聯絡，丙○○
　　則同意原諒乙○○與吳武林。惟丙○○認乙○○自上開調解成立後，違反其上開
　　保證，仍繼續與吳武林聯絡、來往，不滿其家庭仍繼續受乙○○破壞，且受上開
　　精神疾病之影響，於九十年五月二十七日上午五時四十分許，攜帶其所有之剪刀
　　一把，及在路旁撿拾鏽蝕香蕉刀一把，至彰化縣芳苑鄉○○村○○路一八０巷二
　　十三號乙○○之居所，敲乙○○住處之房門，待乙○○起身開門探頭到門外看何
　　人敲門時，丙○○即基於傷害之故意，持上開剪刀及香蕉刀，朝乙○○之手臂、
　　臉部及頭部揮、刺，致乙○○因而右手臂內側受有六╳二╳一公分之撕裂傷、臉
　　部受有三公分（近下巴）、二公分（眼睛下方）之撕裂傷等傷害，乙○○乃用力
　　將房門關上並鎖上，丙○○則無法繼續持刀傷害乙○○。嗣經洪順天發現報警，
　　警方始當場逮捕丙○○，並在其口袋中查獲作案用之剪刀一支，並在其所駕駛之
　　車牌號碼ＪＶ─四六七七號自用小客車內，扣得犯案用之香蕉刀一支。
二、案經被害人乙○○訴由彰化縣警察局和美分局報請台灣彰化地方法院檢察署檢察
　　官偵查起訴。
　　理　　　由
一、訊據上訴人即被告丙○○坦承有持刀械刺傷告訴人之事實不諱，核與告訴人乙○
　　○指訴及證人洪順天證述告訴人遭被告持刀械刺傷之情節相符，並有診斷書、財
　　團法人彰化基督教醫院二林分院九十年六月二十八日彰基二字第九００六一八號
　　函、法務部調查局鑑定通知書、勘驗筆錄、現場簡圖各一份及照片四張在卷可稽
　　，此外復有剪刀及香蕉刀各一把扣案可稽。
二、雖被告辯稱僅持香蕉刀刺傷告訴人，未使用及剪刀云云，惟經檢察官將扣案之剪
　　刀及香蕉刀併送法務部調查局鑑定，經以笨基乙基丙二醯尿試劑血跡螢光試驗法
　　及抗人血紅素血清免疫沈降反應檢驗法檢測，二者皆呈陽性反應，表示均有人血
　　存在，此有法務部調查局鑑定通知書一份在卷可稽，足認該剪刀與香蕉刀均經被
　　告持供犯本件之罪，被告上開所辯，不足採信。
三、核被告所為，係犯刑法第二百七十七條第一項之傷害罪。公訴人雖認被告係犯刑
　　法第二百七十一條第二項、第一項之殺人未遂罪。公訴人認被告涉有殺人未遂罪
　　嫌，無非係以告訴人遭守在門旁之被告刺傷後立刻關閉房門，被告仍試圖推開房
　　門及出言恐嚇要殺死被害人等情，業據告訴人指述甚詳，且被告於警局詢問中及
　　偵查中，對於其在口袋中查獲之剪刀，均供稱係要「拿來同歸於盡」之用，再以
　被告對於告訴人在前開調解後仍與其夫吳武林繼續來往，怨恨極深之情況觀之，
　　被告當時主觀上應係出於殺人之故意無訛，所辯只是要「教訓」告訴人云云，無
　　非避重就輕之詞，不足採信，至於財團法人彰化基督教醫院二林分院雖以彰基二
　　字第九００六一八號函覆謂：乙○○「當時無生命危險」，此係告訴人當時閃避
　　得宜之結果，尚不足以阻卻被告殺人行為及故意之成立，再證人洪順天證稱：當
　　時聽到乙○○家中傳出吵鬧聲，前去查看，發現被告手中拿著一包用衣服或布包
　　裏著的東西，乙○○告訴伊說她會死，伊去敲門看到乙○○全身是血等語，足見
　　當時被告主觀上確有致告訴人於死之意思為主要論據。惟按刑法上之殺人罪與傷
　　害罪之區別，以加害人加害之初有無戕害他人生命之故意為斷。至其受傷之程度
　　，所加害是否為致命部分以及所用之凶器，有時雖可藉為認定有無殺意之心證，
　　究不能據為絕對標準，此有最高法院四十七年度台上字第一三六四號及十八年台
　　上字第一三０九號判例可資參照。被告否認有置告訴人於死之故意，於偵查中辯
　　稱告訴人答應不再與伊夫來往，伊才原諒告訴人，告訴人不遵守諾言，伊只是
　　想教訓她而已，並無殺死她之意思；於原審辯稱因為之前原諒告訴人與伊先生交
　　往，伊找伊先生一天找不到，所以到告訴人住所去，實在因為太生氣所以才刺傷
　　告訴人；於本院辯稱伊去找伊先生，看到伊先生的車在告訴人家門前，一時生氣
　　，才拿刀刺她，只是想教訓她而已等語。告訴人於原審九十一年二月十九日到庭
　　陳稱：我也不知道被告是要殺我或只是要傷害我等語。又被告作案時所持之香蕉
　　刀之刀刃外表銹蝕並彎曲，此有勘驗筆錄一份在卷可稽，可見並不犀利。被告雖
　　另持有剪刀，但依診斷書之記載，告訴人係受右手臂內側六╳二╳一公分之撕裂
　　傷、臉部受有三公分（近下巴）、二公分（眼睛下方）之撕裂傷等傷害，受傷位
　　置均非要害，眼睛下方雖接近眼部，但僅有二公分之傷害，並不嚴重，且告訴人
　　就醫當時無生命危險，此有財團法人彰化基督教醫院二林分院九十年六月二十八
　　日彰基二字第九００六一八號函在卷可稽。至證人洪順天證稱：告訴人告訴伊她
　　會死，伊去敲門看到告訴人全身是血等語，此係告訴人當時因為害怕之言語，被
　　告縱於當時有稱要與告訴人同歸於盡，合係被告認告訴人違反不再與吳武林來往
　　之承諾，一時所講之氣話，均不足為被告有殺人故意之證明。被告辯稱並無殺害
　　告訴人使之喪失生命之故意，應可採信。檢察官起訴法條尚有未洽，惟因起訴基
　　本事實同一，起訴法條應予變更。被告於此次犯罪後自行多次至秀傳醫院精神科
　　就診，該院綜合其病史，呈現自多年前即有嫉妒妄想、聽幻覺、失眠症狀，並與
　　人時有糾紛，而有精神疾病，並認與人糾紛之狀況應為精神病症狀所影響，有秀
　　傳醫院函在卷可憑。被告係於犯罪後立即就診，且仍持續門診，秀傳醫院本其專
　　業之診斷，應可採信。並審酌丙○○於案發後對於自己行為之動機能清楚交代，
　　堪信未至心神喪失之程度，但有精神耗弱情形，則可認定，應依法減輕其刑。原
　　審對被告之行為論罪科刑，固非無據，惟原判決未審酌被告有精神耗弱情形，且
　　認香蕉刀為被告所有而宣告沒收，均有未洽，告訴人以被告有殺死告訴人之犯意
　　請求檢察官上訴，檢察官並據以提起上訴，雖無理由，惟原判決有上開瑕疵，仍
　　應由本院撤銷改判。審酌被告係因告訴人與被告之夫通姦，為警查獲後，被告依
　　其所得訊息認告訴人仍與其夫來往，不堪其家庭仍繼續受告訴人破壞，始犯本案
　　及其犯罪目的、手段、所生之危害及犯罪後之態度等一切情狀，量處如主文所示
    之刑，並諭知易科罰金之折算標準。剪刀係被告所有供犯罪之用，併予宣告沒收
    。扣案香蕉刀有鏽蝕情形，被告供稱係在路旁空地撿拾，可以採信，此香蕉刀既
    非被告所有，又非違禁物，不予宣告沒收，併此敘明。
據上論斷，依刑事訴訟法第三百六十九條、第三百六十四條、第二百九十九條第一項
前段、第三百條，刑法第二百七十七條第一項、第十九條第二項，第四十一條第一項
前段、第三十八條第一項第二款，罰金罰鍰提高標準條例第一條前段、第二條，判決
如主文。
本案經檢察官甲○○到庭執行職務。
中      華      民      國      九十一  年      十      月      三十    日
                                臺灣高等法院臺中分院刑事第九庭
                                      審判長法  官  陳  筱  珮
                                            法  官  康  應  龍
                                            法  官  趙  春  碧
右正本證明與原本無異。
檢察官得上訴。
如不服本判決應於收受送達後十日內向本院提出上訴書狀，其未敘述上訴之理由者並
得於提起上訴後十日內向本院補提理由書（均須按他造當事人之人數附繕本）。
被告不得上訴。
  書記官  林  世  傑
中      華      民      國      九十一  年      十      月      三十一  日
                                                                        Ａ
